【裁判字號】    98,台上,1977
【裁判日期】    980409
【裁判案由】    違反槍砲彈藥刀械管制條例等罪
【裁判全文】
最高法院刑事判決            九十八年度台上字第一九七七號
上  訴  人  台灣高等法院台中分院檢察署檢察官
上  訴  人
即  被  告  甲○○
選任辯護人  張淑琪律師
上列上訴人等因被告違反槍砲彈藥刀械管制條例等罪案件，不服
台灣高等法院台中分院中華民國九十八年一月十四日第二審判決
（九十七年度上訴字第一七二０號，起訴案號：台灣台中地方法
院檢察署八十八年度偵字第一三一三八、一四五五九、一五二六
三、一六三七一、一六三七二、一六五三一號），提起上訴，本
院判決如下：
    主  文
上訴駁回。
    理  由
按刑事訴訟法第三百七十七條規定，上訴於第三審法院，非以判
決違背法令為理由，不得為之。是提起第三審上訴，應以原判決
違背法令為理由，係屬法定要件。如果上訴理由書狀並未依據卷
內訴訟資料，具體指摘原判決不適用何種法則或如何適用不當，
或所指摘原判決違法情事，顯與法律規定得為第三審上訴理由之
違法情形，不相適合時，均應認其上訴為違背法律上之程式，予
以駁回。本件原判決綜合全部卷證資料，認上訴人即被告甲○○
有其事實欄一所載之連續強盜犯行，已詳敘所憑之證據與認定之
理由，就被告所辯作案用之槍械非其提供，其祇持西瓜刀強盜，
未持有任何槍枝云云，認不足採信，於理由內予以指駁、說明甚
詳，因而撤銷第一審此部分之科刑判決，改判依刑法修正前牽連
犯關係從一重仍論處被告共同連續意圖為自己不法所有，以強暴
、脅迫致使不能抗拒而取他人之物，累犯罪刑。並以公訴意旨另
稱：李森榮（業經台灣台中地方法院八十八年度重訴字第一四九
五號判處有期徒刑六年確定）於民國八十八年四月二十一日晚間
，在苗栗縣苗栗市○○路之「梅龍鎮酒家」，與王士毅之友人酒
後發生口角，心有不甘，意圖恐嚇王士毅，以電話向被告說明原
委，欲借用槍械恐嚇王士毅，被告明知李森榮借槍係為恐嚇他人
之用，仍於當晚十一時二十分許，將其所持有之美國SMITH&WESS
ON廠SW9F型口徑9MM制式半自動手槍及美國BERETTA廠製92FS型口
徑9MM 制式半自動手槍各一支暨子彈十六顆借給李森榮，李森榮
即於翌日（四月二十二日）凌晨零時三十分許，持往苗栗市文山
四十五號王士毅配偶羅誕昇開設之「上藝花舫」前等處，持槍濫
射，將十六顆子彈全部擊發，致王士毅夫妻心生畏懼。因認被告
涉犯槍砲彈藥刀械管制條例第七條第三項、第十二條第三項之罪
嫌，經審理結果，認為被告之犯罪不能證明，因而撤銷第一審此
部分不當之科刑判決，改判諭知被告無罪，亦明其理由。從形
式上觀察，並無足以影響判決結果之違法情形存在。被告上訴意
旨略稱：檢察官請求依修正前槍砲彈藥刀械管制條例第十九條規
定宣告強制工作，原判決以被告有犯罪習慣，改依刑法第九十條
第一、二項規定諭知強制工作，然未於審判期日踐行告知義務，
未於判決理由說明被告有犯罪習慣之依據，且量處與主謀楊明德
相同之刑，難謂適法。檢察官上訴意旨略謂：被告出借手槍供李
森榮持以濫射恐嚇之事實，迭據李森榮於楊明德等人所犯強盜案
之偵查、審判中供承不諱，核與被害人羅誕昇指訴情節相符，並
有照片及手槍二支扣案可證，該二支手槍，具有殺傷力，現場遺
留彈殼十六顆及彈頭九顆，皆由此二手槍所擊發，有內政部警政
署刑事警察局鑑驗通知書可稽；楊明德證稱強盜案作案槍枝係綽
號「阿良」之被告所提供，犯後由林永春、被告、「阿志」及劉
俊良等人攜走，則李森榮迭次供稱係其打0000000000電話給被告
，向被告借用此二支手槍等語，均符實情而足堪採信；李森榮自
承進入看守所時，身體並無傷痕，足徵其初供未經刑求，原判決
竟認李榮森不利於被告之初供經刑求，因而恝置不論；葉漢華非
強盜案之參與者，其是否有系爭手槍可以借人，已非無疑，況葉
漢華早於四年前死亡，楊明德、李森榮等嗣後改稱手槍是葉漢華
所提供，已無從查證，彼等顯欲以此護被告；劉俊良要求彭明
賢出面頂替李森榮，彭明賢之所有資訊自係聽聞自劉俊良，故其
供述未能週延，為事理之常；原判決認被告非強盜案之主謀，並
執此認手槍非被告所出借，有判決理由不備、不適用證據法則、
應於審判期日調查之證據未予調查之違誤各云云。惟刑事訴訟法
第九十五條第一款規定訊問被告應告知所有罪名，係指應告知所
犯之罪之名稱而言，至法院適用法律後，量定罪刑，於宣告主刑
併付保安處分時，該保安處分所依據之法律條文，非上揭規定所
指之罪名，原審未予告知，尚無不合。又原判決理由已說明檢察
官請求依槍砲彈藥刀械管制條例第十九條規定宣告保安處分，但
被告行為後，槍砲彈藥刀械管制條例第十九條規定業經刪除，被
告已有多次犯罪前科，竟又涉及本件二強盜犯行，二次犯罪時間
相隔不到一個月，依被告與正犯等多人之犯案手法，彼等戴頭套
，攜槍械兇器等闖入屋內，以強暴、脅迫方法，使多名被害人不
能抗拒，而搜括財物，犯後見事機敗露，即出境逃亡，依其行為
之嚴重性、表現之危險性、對社會治安之危害性觀之，堪認具有
犯罪之習慣，乃適用刑法第九十條第一項規定宣告強制工作，以
矯正其惡習，顯無上訴意旨所指未具理由之違法情事。又量刑之
輕重，屬事實審法院之職權，原判決以被告之責任為基礎，說明
審酌刑法第五十七條所列各款事項而為刑之量定，既未逾越法定
刑度，亦未濫用其權限，自無違法。原判決以李森榮於八十八年
四月二十一日深夜借得手槍二支，於翌日凌晨持至王士毅配偶羅
誕昇開設之「上藝花舫」前等處濫射以恐嚇他人，該二支手槍雖
係被告與楊明德、劉俊良、「阿志」、林永春等五人，於同年四
月十九日共犯台中縣東勢鎮○○路二七八號前「阿米哥檳榔攤」
強盜案所使用，惟犯後手槍由彼五人攜走，亦乏證據證明此強盜
案之手槍為被告所提供，或被告為此強盜案之主謀。李森榮、楊
明德、劉俊良自八十八年五月三十日以後陸續到案後，初雖供稱
該手槍係被告所提供或出借，然其後改稱李森榮持槍濫射案發後
，彼等曾商議將槍推給逃去大陸之人，該槍係葉漢華所提供、出
借等語。則有關該槍係何人提供、出借一節，彼等供詞前後反覆
不一。而當時僅被告一人尚匿逃大陸（依卷內資料顯示，被告於
八十八年五月二十三日出境，九十七年二月二十二日始在入境桃
園國際機場時被逮捕，李森榮於八十八年五月二十一日出境，同
年六月十七日入境，吳昌運八十八年五月十六日出境，五月十九
日入境），參以李森榮持槍濫射後，先將二槍分別藏匿在二個公
墓內，再與「劉俊良」共同商得時僅十九歲之彭明賢於當日（八
十八年四月二十二日）晚間出面頂罪，嗣被查出其中一支手槍涉
及上揭強盜案，彭明賢不願繼續頂罪，改由有參與該強盜案之「
劉俊良」頂罪之事實等情，因認李森榮、楊明德嗣後有利於被告
之證言可以採信，並無證據足證此二支手槍確係被告出借給李森
榮，已說明本於調查所得心證，分別定其取捨之理由。所為論斷
，核無違背客觀存在之經驗法則與論理法則，尚難漫指為違法。
李森榮等人固辯稱於警詢被刑求，始為不利於被告之陳述，惟原
審並非以此認李森榮等人之警詢曾被刑求，無證據能力，而係綜
合全案卷證資料，審酌判斷，認李森榮等人不利於被告等證言之
證明力薄弱，不能採信，即無調查李森榮等警詢陳述是否出於任
意性之必要，原審未予調查，不得指為違法。其餘上訴意旨，係
就原審採證、認事職權之適法行使及原判決已說明事項，徒憑己
見，任意指摘為違法，均非適法之第三審上訴理由。應認本件上
訴違背法律上之程式，予以駁回。
據上論結，應依刑事訴訟法第三百九十五條前段，判決如主文。
中    華    民    國  九十八  年    四    月    九    日
                      最高法院刑事第十一庭
                          審判長法官  石  木  欽
                                法官  洪  佳  濱
                                法官  韓  金  秀
                                法官  呂  丹  玉
                                法官  段  景  榕
      本件正本證明與原本無異
                                      書  記  官
中    華    民    國  九十八  年    四    月   十五   日
                                                     ｍ


司法院資訊處製作；財團法人民間司法改革基金會備份。
